【裁判字號】    90,易,2660
【裁判日期】    900831
【裁判案由】    竊佔
【裁判全文】
臺灣高雄地方法院刑事判決                          九十年度易字第二六六○號
    公  訴  人  臺灣高雄地方法院檢察署檢察官
    被      告  甲○○
    選任辯護人  陳魁元
右列被告因竊佔案件，經檢察官提起公訴（九十年度偵字第二○七八三號），本院判
決如左：
    主  文
甲○○免訴。
    理  由
一、公訴意旨略如附件起訴書所載。
二、按案件時效已完成者，應諭知免訴之判決，刑事訴訟法第三百零二條第二款定有
    明文。訊據被告甲○○自始堅決否認有何竊佔犯行，辯稱：「該地從民國五十幾
    年時，就是空地。當時在五十七年間，伊大約十七歲由學校畢業後就從事氧氣筒
    買賣給漁船之生意，該處就堆積氧氣筒及其他貨物，當時尚沒有佔到一百多坪，
    六十八年成立公司，叫做志容企業股份有限公司，伊作董事長，從事鋼鐵買賣，
    那時才占一百五十餘平地。伊的公司在哨船街那裡，也就在那附近。伊於警訊時
    說伊在七十九年時佔用，是一時不清楚問話才這樣說的。港務局、地政局、國有
    財產局等沒有去測量，以前以為是軍方的土地。後來港務局說是他們所有，要我
    們遷移，我們要承租，他們不許，因為另一人丙○○也在該處佔地，比伊還慢佔
    用，一佔用前方，一佔用後方，二人產生有佔地糾紛，但伊佔用之期間早已超過
    十年了」等語。
三、經查，座落高雄市○○段○○段二五二地號（原港口司令部）為高雄港務局所經
    管之土地，於八十八年間因即將整地，故高雄港務局乃轉知高雄市鼓山區哨船里
    辦公室請該里辦公室公告轄區居民周知，逾期於八十八年五月二十三日前，該土
    地上未有自行處理完畢之物品者，將視同廢棄物處理，此有高雄港務局八十八年
    五月十三日八八高港產一字第九五二九號函、地籍圖、現場照片等在卷為憑，是
    依此函文，僅僅能證明被告或他人有佔用國有土地之情事，但對何時起開始佔用
    ，則無憑據可循。再查，證人丁○於本院庭訊時到庭證稱：「被告與他父母在那
    裡住了二、三十年，他的工廠在那塊鼓山區國有土地那裡有使用，他的工廠罐子
    都在那個空地堆著，被告堆東西的空地範圍很大。當時那塊空地是要塞司令部所
    在地。甲○○的母親在後來部隊撤走後在那裡養雞。被告開賣氣罐的工廠。賣給
    船上的人。政府沒有前來取締。我作了三十多年的里長都沒有見過政府有關機關
    前來說什麼」等語。證人乙○○於本院庭訊稱：「被告是我兒子，是在做氣罐生
    意的，還有還作一些鐵器，我當時在那塊地佔三、四十年在養雞。後來我兒子也
    有幫我種菜，後來開公司做生意」等語。證人丙○○於本院庭訊時稱：「我們所
    佔的地是國有財產地，當時我在民國七十九年間即有佔用，被告的東西比我先放
    在那裡，一直持續到現在，被告比我先佔，我也被移送，但檢察官認為我佔用超
    過十年而不起訴」等語。又查，被告於六十八年間，即已於該處經營志容企業股
    份有限公司，擔任公司負責人董事長職務，此更有經濟部公司執照在卷足考，是
    公訴人認被告無法舉證其於七十九年間甚至更早之前即已有佔用事實，即屬未恰
    ，應認被告佔用座落高雄市○○段○○段二五二地號公有土地，不論係養雞、種
    菜或存放雜物等，應已超過十年期間無訛。
四、按刑法第三百二十條第二項竊佔罪之法定刑為五年以下有期徒刑、拘役或五百元
    以下罰金，依同法第八十條第一項第二款規定，其追訴權時效為十年。再按竊佔
    罪為即成犯，於其竊佔行為完成時，犯罪即屬成立，以後之繼續佔用乃狀態之繼
    續，而非行為之繼續，故於竊佔後，佔有之形態縱有變更，僅係竊佔狀態繼續中
    變更其使用之方法，不構成另一新竊佔罪，有關追訴權時效之起算，仍應以最初
    竊佔行為完成時為準；被告既最遲於民國七十九年七月間之前（公訴人發動偵查
    權係八十九年七月間，見警訊記載即明）即有佔用系爭土地堆物之事實，而公訴
    人迄於九十五月始提起公訴，顯已罹於竊佔罪十年之追訴權時效，揆諸首引說明
    ，自應為免訴判決之諭知。
據上論斷，應依刑事訴訟法第三百零二條第二款，判決如主文
中    華    民    國      九十      年      八      月      三十一      日
                                  臺灣高雄地方法院刑事第三庭
                                      法  官  簡  志  瑩
右正本證明與原本無異。
如不服本判決，應於判決送達後十日內，向本院提出上訴狀。
                                      書記官  林  宜  正
中    華    民    國      九十      年      八      月      三十一      日


司法院資訊處製作；財團法人民間司法改革基金會備份。
